臺灣屏東地方法院刑事判決　　　　　　　 96年度訴字第997號
公　訴　人　臺灣屏東地方法院檢察署檢察官
被　　　告　甲○○
上列被告因違反毒品危害防制條例案件，經檢察官提起公訴（96
年度毒偵字第1606號）及追加起訴（96年度毒偵字第1851號），
嗣被告於本院準備程序進行中先就被訴事實為有罪之陳述，本院
告知被告簡式審判程序之旨，並聽取當事人之意見後，裁定改由
受命法官獨任依簡式審判程序審理，本院判決如下：
    主  文
甲○○施用第一級毒品，累犯，處有期徒刑壹年。又施用第一級
毒品，累犯，處有期徒刑壹年。應執行有期徒刑壹年拾月。
    事  實
一、甲○○前於民國87年間因施用第一級毒品海洛因案件，經本
    院裁定送觀察、勒戒後，認有繼續施用毒品之傾向，再裁定
    入戒治處所施以強制戒治，嗣經本院裁定停止戒治，所餘戒
    治期間付保護管束，而於87年11月30日出戒治所，於88年7
    月17日保護管束期滿，經本院以87年度訴字第394 號判決判
    處免刑確定; 復於89年間因施用第二級毒品安非他命案件，
    經本院以89年度毒聲字第776 號裁定入戒治處所施以強制戒
    治 (同時由臺灣屏東地方法院檢察署檢察官向本院聲請簡易
    判決處刑，經本院89年度潮簡字第195 號判決判處有期徒刑
    6 月確定)， 後經本院以89年度毒聲字第2251號裁定停止戒
    治，所餘戒治期間付保護管束，而於89年10月20日出戒治所
    ，於90年5 月17日保護管束期滿。詎於前述強制戒治執行完
    畢釋放後5 年內，復因施用毒品案件，經本院以94年度訴字
    第819 號判處有期徒刑10月，經被告提起上訴，而經臺灣高
    等法院高雄分院以94年度上訴字第1753號駁回上訴而確定，
    並於96年1月8日縮刑期滿。
二、詎仍未戒除吸食毒品之惡習，復分別基於施用第一級毒品海
    洛因之犯意，分別於96年5 月12日上午10時許、96年8 月4
    日某時許，在屏東縣內埔鄉○○村○○路210 號住處廁所內
    ，以注射針筒摻水注射之方式，分別施用第一級毒品海洛因
    2 次。嗣為警分別於96年5 月13日下午14時許，在屏東縣內
    埔鄉○○村○○路段，以及96年8 月5 日凌晨l 時45分許，
    在屏東縣霧台鄉○○村○○段獅子橋上方，因行跡可疑，而
    為警查獲，且均經其同意採集尿液檢驗，均呈可待因、嗎啡
    陽性反應而查獲。
三、案經屏東縣警察局內埔分局、里港分局報請臺灣屏東地方法
    院檢察署檢察官偵查起訴。
    理  由
壹、程序部份
一、按除被告所犯為死刑、無期徒刑、最輕本刑為3 年以上有期
    徒刑之罪或高等法院管轄第一審案件者外，於法院行準備程
    序進行中，被告先就被訴事實為有罪之陳述時，審判長得告
    知被告簡式審判程序之旨，並聽取當事人、代理人、辯護人
    及輔佐人之意見後，裁定進行簡式審判程序；且受命法官行
    準備程序，與法院或審判長有同一之權限；又簡式審判程序
    之證據調查，不受刑事訴訟法第159 條第l 項、第161 條之
    2 、第161 條之3 、第163 條之l 及第164 條至第170 條規
    定之限制，刑事訴訟法第2 73條之l 第1 項、第279 條第2
    項前段、第273 條之2 分別定有明文。被告所為係犯死刑、
    無期徒刑、最輕本刑為3 年以上有期徒刑以外之罪，其於準
    備程序中就被訴事實為有罪之陳述，經受命法官告知簡式審
    判程序之旨，並聽取公訴人、被告之意見後，本院合議庭認
    為適宜由受命法官獨任進行簡式審判程序，依刑事訴訟法第
    273 條之l 第l 項規定，裁定由受命法官獨任進行審判程序
    ，合先敘明。
貳、實體部分
一、訊據被告甲○○對於上揭犯罪事實均坦承不諱，復查:
(一)經警於查獲被告當日所採之尿液送驗結果，均係呈嗎啡陽性
    反應，此有屏東縣警察局內埔分局辦理煙毒、麻醉藥品案尿
    液送驗受檢人員真實姓名對照表、屏東縣警察局里港分局偵
    查隊辦理煙毒、麻醉藥品案尿液送驗受檢人員真實姓名對照
    表、正修料技大學超微量研究科技中心96年6 月7 日編號R0
    0-0000-000號、96年8 月23日編號R00-0000-000號檢驗報告
    各l 份在卷可稽。
(二)按修正毒品危害防制條例就施用毒品者，祇於「初犯」及「
    5 年後再犯」二種情形，有其追訴條件之限制，即須於初犯
    經觀察、勒戒或強制戒治釋放後，5 年內均無施用毒品之行
    為，始能認其前所實施之觀察、勒戒或強制戒治已足遮斷毒
    癮，而得於5 年後再犯時，再予適用初犯之規定，重行觀察
    、勒戒等程序。倘5 年內已經再犯，被依法追訴處罰，縱其
    第3 次 (或第3 次以上)施 用毒品之時間在初犯釋放5 年以
    後，即與「5 年後再犯」之情形有別，且因已於「5 年內再
    犯」，顯見其再犯率甚高，原實施觀察、勒戒或強制戒治，
    已無法收其實效，而無5 年戒斷期之存在，自無再經觀察、
    勒戒及強制戒治之必要，應由檢察官逕行起訴 (最高法院95
    年度台非字第59號、第65號判決、最高法院95年第7 次刑庭
    會議決議意旨參照)。 查被告前於89年間因施用第二級毒品
    安非他命案件，經本院以89年度毒聲字第776 號裁定入戒治
    處所施以強制裁治，後經本院以89年度毒聲字第2251號裁定
    停止戒治，所餘戒治期間付保護管束，而於89年10月20日出
    戒治所，於90年5 月17日保護管束期滿執行完畢後5 年內，
    自94年5 月中旬某日起，至同年6 月1 日某時止，因施用第
    一級毒品海洛因多次，經本院以94年度訴字第819 號判處有
    期徒刑10月，經被告提起上訴，而經臺灣高等法院高雄分院
    以94年度上訴字第1753號駁回上訴而確定之事實，有臺灣高
    等法院被告前案紀錄表、臺灣高等法院在監在押全國紀錄表
    及臺灣高等法院高雄分院94年度上訴字第1753號刑事判決各
    l 份在卷足參，則被告於前案經強制戒治執行完畢後，於5
    年內已經再犯，並經依法追訴處罰，雖本案施用毒品之時間
    在初犯釋放5 年後，惟被告既已先於「5 年內再犯」，顯見
    其再犯率甚高，原實施觀察、勒戒、強制戒治均已無法收其
    實效，而無5 年戒斷期之存在，參諸前揭判決意旨，自無再
    經觀察、勒戒及強制戒治之必要，而應由檢察官逕行起訴，
    並由本院依法論科。
(三)綜上所述，被告本件施用毒品，事證應屬明確，其犯行應堪
    認定。
二、查海洛因屬毒品危害防制條例第2 條第2 項第1 款所規定之
    第一級毒品，核被告所為，係犯毒品危害防制條例第10條第
    1 項施用第一級毒品罪。被告持有毒品，復進而施用，其持
    有毒品之低度行為，為施用毒品之高度行為所吸收，均不另
    論罪。被告先後施用第一級毒品海洛因2 次之犯行，犯意各
    別，時間相差甚遠，應分論併罰之。另追加意旨雖認被告係
    於96年8 月5 日下午17時5 分許往前回溯72小時內某時，在
    不詳地點，以不詳方式施用海洛因，惟被告於本院審理中已
    自承係於被查獲（即96年8 月5 日）前一日，在家中以注射
    方式施用（見本院卷第23頁背面96年10月24日審理筆錄），
    是追加意旨此部認定容有誤會。被告前因施用毒品案件，經
    本院以94年度訴字第819 號判處有期徒刑10月，經被告提起
    上訴，而經臺灣高等法院高雄分院以94年度上訴字第1753號
    駁回上訴而確定，並於96年l 月8 日縮刑期滿一情，有臺灣
    高等法院被告全國前素紀錄表l 份在卷可憑，於5 年內故意
    再犯有期徒刑以上之本件，應依刑法第47條第1 項規定，論
    以累犯，並依法加重其刑。爰審酌被告雖在於犯後即能坦承
    犯行，而其施用毒品行為於本質上係屬自我戕害行為，反社
    會性之程度應屬較低; 惟施用毒品，不僅足以妝害其個人身
    心，且極易滋生其他犯罪，惡化治安甚重，嚴重損及公益，
    且被告前屢經觀察勒戒、強制戒治等處遇助戒除毒品，竟再
    為本件施用毒品犯行，顯見其不思悔改，自制力亦顯不佳等
    一切情狀，酌情分別量處如主文所示之刑，並定其應執行之
    刑，以資懲儆。
據上論斷，應依刑事訴訟法第273 條之1 第1 項、第299 條第l
項前段，毒品危害防制條例第10條第1 項，刑法第11條前段、第
47條第1 項、第51條第5款，判決如主文。
本件經檢察官顏珮珊到庭執行職務。
中　　華　　民　　國　　96　　年　　10　　月　　31　　日
                  刑事第一庭    法  官  羅培毓
以上正本證明與原本無異。
如不服本判決應於收受本判決送達後十日內向本院提出上訴書狀
，其未敘述上訴理由者，並得於提起上訴後十日內向本院補提理
由書狀（均須按他造當事人之人數附繕本）「切勿逕送上級法院
」
中　　華　　民　　國　　96　　年　　10　　月　　31　　日
                                書記官  張儷薾
附錄本判決論罪科刑法條：
毒品危害防制條例第10條第1項
施用第一級毒品者，處六月以上五年以下有期徒刑。
